【裁判字號】    98,訴,704
【裁判日期】    981208
【裁判案由】    毒品危害防制條例等
【裁判全文】
臺灣桃園地方法院刑事判決               98年度訴字第704號
公  訴  人  臺灣桃園地方法院檢察署檢察官
被      告  丙○○
            乙○○
共      同
指定辯護人  本院公設辯護人丁○○
上列被告因違反毒品危害防制條例案件，經檢察官提起公訴（98
年度偵字第5211號），本院判決如下：
    主  文
丙○○共同運輸第三級毒品，未遂，處有期徒刑年陸月。扣案
如附表一、附表二所示之物，均沒收。
乙○○無罪。
    事  實
一、丙○○之友人「阿正」，與嗣遭丙○○誤認為「阿正」之人
    （下稱「阿正友人」）及大陸珠海地區某真實姓名年籍不詳
    之成年人（下稱「珠海人士」），均明知愷他命係我國毒品
    危害防制條例第2 條第2 項第3 款規定之第3 級毒品，且屬
    我國行政院依據我國懲治走私條例第2 條第4 項規定授權公
    告之「懲治走私條例管制物品及其數額」甲項第4 款所列之
    管制進出口物品，不得運輸及私運進口。惟「阿正」、「阿
    正友人」及該「珠海人士」竟共同基於運輸第三級毒品愷他
    命及私運管制物品進口之犯意聯絡，於民國98年3 月3 日前
    某不詳時間，由「珠海人士」在大陸珠海地區某不詳地點，
    將第三級毒品愷他命2 包夾藏於音響喇叭之音箱夾層內，並
    裝入品名「電腦配件」、收件人「邱鴻源」、聯絡電話「00
    00000000號」、收件地址「臺中市○○路○ 段29之3 號」之
    包裹後，旋自大陸珠海地區以航空快遞方式將該包裹寄至我
    國。嗣該快遞包裹於98年3 月3 日凌晨1 時許，運抵位於桃
    園縣大園鄉○○○路1 之8 號「臺灣桃園國際機場華儲快遞
    貨物進口專區」而運輸進入我國國境，惟內政部警政署航空
    警察局（下稱航警局）會同臺北關稅局人員（下稱關稅局）
    執行X 光檢查作業時發覺有異，當場拆封後，經試劑初步鑑
    定檢驗確認其內夾藏第三級毒品愷他命而查扣系爭包裹。嗣
    內政部警政署航空警察局人員為追查運輸毒品之人，乃先將
    包裹內第三級毒品愷他命取出，並將音響組裝還原，再行封
    妥包裹，由航警局刑警隊人員（下稱刑警隊人員）佯裝派送
    人員，依派件單上所載「臺中市○○路○ 段29之3 號」地址
    運送該包裹，惟抵達送貨地點後，未能尋得相對應之門牌號
    碼，刑警隊人員遂撥打電話聯絡派件公司，由派件公司與收
    貨人聯絡。而丙○○於98年3 月3 日下午1 時許，以其所持
    用之門號0000000000號行動電話接獲「阿正」以門號000000
    0000號行動電話撥打之來電，與其相約在臺中市○○路近崇
    德路口之麥當勞，並要求丙○○抵達時回電。因丙○○其本
    身並無交通工具，且丙○○誤認曾有賭場工作經驗之「阿正
    」係欲替其介紹賭場工作，而乙○○復對賭場生態甚為熟悉
    ，遂向乙○○借用車牌號碼1395-SB 號自用小客車，並邀約
    乙○○一同前往，乙○○則因斯時閒來無事而答應同行，惟
    因乙○○並不知悉丙○○將前往何處訪友，故由丙○○駕駛
    上開車輛，副駕駛座則搭載乙○○。嗣丙○○依約前往該址
    並撥打電話與「阿正」聯絡後，「阿正」復要求丙○○前往
    臺中市○○路與崇德路之洲際棒球場，而丙○○依指示前往
    上址後，復回電與「阿正」聯絡，惟此時接聽電話之人已非
    「阿正」，該「阿正友人」並向丙○○表示「阿正」正在飛
    機上，沒空領貨，請丙○○幫忙領取貨品，丙○○即詢問「
    阿正友人」為何不自行代「阿正」領貨，而「阿正友人」則
    以忙碌為由推託，丙○○即詢問「阿正友人」所領貨物為何
    ，「阿正友人」並未明述，僅答稱領取後將給付丙○○1 萬
    5 千元之工資，並將貨運司機電話提供與丙○○，丙○○即
    對該貨物確係毒品一節已了然於心，而其就毒品種類為何雖
    未明確知悉，然認為求賺取該工資，無論運輸何種等級之毒
    品均在所不惜。此際，丙○○明知愷他命（Ketamine，下稱
    愷他命）為毒品危害防制條例第2 條第2 項第3 款所規定之
    第三級毒品，未經許可不得擅自運輸，並經行政院公告為甲
    類第四項之管制進出口物品，而屬懲治走私條例第2 條所規
    定不得私運來臺之管制進出口物品，且依懲治走私條例第3
    條之規定，走私進口之管制進出口物品者不得運送，竟以所
    運輸者縱為走私進口之管制物品第三級毒品愷他命亦不違背
    其本意之不確定故意，而基於運送走私之管制物品第三級毒
    品愷他命之犯意，並與「阿正」、「阿正友人」及「珠海人
    士」共同基於運輸第三級毒品愷他命之犯意聯絡，撥打貨運
    司機之電話與之聯絡，雙方約定於臺中市○○路○ 段與環中
    路1 段路口「好士多家俱」後方領取貨物，派件公司亦旋即
    撥打電話通知刑警隊人員趕往現場。刑警隊人員抵達現場後
    ，見丙○○所駕駛、副駕駛座搭載不知情友人乙○○之車牌
    號碼1395-SB 號自用小客車業已停放該處，待派件人員於同
    日下午2 時30分許抵達上址後，丙○○旋即將自用小客車開
    往派件車輛前方暫停，並自駕駛座下車，於ACS 快遞貨物送
    貨單上簽寫「陳明章」署名而領取上開業經取出其中夾藏之
    第三級毒品愷他命，而在刑警隊人員控制下交付之快遞貨物
    。嗣丙○○領得貨物，並欲將貨品放置車內之際，刑警隊人
    員隨即上前表明身分而查獲丙○○，而於刑警隊人員正欲詢
    問丙○○毒品上游之人為何之際，丙○○之手機響起，來電
    顯示為派件單上所載聯絡電話0000 000000 號，丙○○接聽
    電話後，對方即詢問丙○○是否已領得貨物，經丙○○肯認
    後，對方旋要求丙○○前往臺中市○○○○路1 段與昌平東5
    路路口交貨，談話結束後，丙○○即向刑警隊人員表示係「
    阿正」來電約於上址交貨，刑警隊人員隨即駕駛車牌號碼77
    95-FP 號自用小客車搭載丙○○一同前往約定地點，而於同
    日下午3 時許抵達該處。刑警隊人員駕駛之上開車輛抵達現
    場前，與丙○○具有共同運送走私管制物品第三級毒品愷他
    命之犯意聯絡；與丙○○、「阿正」、「阿正友人」、「珠
    海友人」具有共同運輸第三級毒品愷他命之犯意聯絡之蔡志
    和（嗣通緝到案後由檢察官另行偵辦）已駕駛車牌號碼4166
    -WB 號自用小客車搭載同具犯意聯絡之甲○○（另行審結）
    先行至該址附近徘徊等候，見刑警隊人員所駕駛之車輛抵達
    現場，蔡志和旋即將車輛駛往刑警隊人員之車輛前方停放，
    並由甲○○下車領取貨物，刑警隊人員亦解開丙○○之手銬
    ，由丙○○下車開啟後車廂，將原夾藏有第三級毒品愷他命
    之快遞包裹1 箱搬出交付與甲○○，嗣甲○○領得上開快遞
    包裹後，刑警隊人員旋即出面表明身分並逮捕甲○○。蔡志
    和見狀，竟無視員警及路人安危，立即駕駛上開車輛衝撞警
    方人車而逃逸。警方查獲本案後，並扣得如附表一所示第三
    級毒品愷他命2 包、丙○○所有用以與「阿正」及「阿正友
    人」聯絡運輸第三級毒品愷他命事宜所用之SONY廠牌行動電
    話1 支暨其內含之威寶電信公司門號0000000000號SIM 卡1
    張、夾藏扣案毒品所用之音響喇叭1 組。
二、案經內政部警政署航空警察局移送臺灣桃園地方法院檢察署
    檢察官偵查起訴。
    理  由
甲、證據能力部分
一、按刑事審判上之共同被告，係為訴訟經濟等原因，由檢察官
    或自訴人合併或追加起訴，或由法院合併審判所形成，其間
    各別被告及犯罪事實仍獨立存在。故共同被告對於其他共同
    被告之案件而言，為被告以外之第三人，本質上屬於證人，
    為確保被告對證人之詰問權，證人於審判中，應依法定程序
    ，到場具結陳述，並接受被告之詰問，其陳述始得作為認定
    被告犯罪事實之判斷依據（最高法院93年臺上字第5726號判
    決意旨參照）。按被告以外之人於審判外之言詞或書面陳述
    ，除法律有規定者外，不得作為證據；被告以外之人於偵查
    中向檢察官所為之陳述，除顯有不可信之情況者外，得為證
    據；被告以外之人於檢察事務官、司法警察官或司法警察調
    查中所為之陳述，與審判中不符時，其先前之陳述具有較可
    信之特別情況，且為證明犯罪事實存否所必要者，得為證據
    ；再被告以外之人於審判外之陳述，雖不符刑事訴訟法第15
    9 條之1 至第159 條之4 之規定，而經當事人於審判程序同
    意作為證據，法院審酌該言詞陳述或書面陳述作成時之情況
    ，認為適當者，亦得為證據。當事人、代理人或辯護人於法
    院調查證據時，知有第159 條第1 項不得為證據之情形，而
    未於言詞辯論終結前聲明異議者，視為有前項之同意。刑事
    訴訟法第159 條第1 項、第159 條之1 第2 項、第159 條之
    2 、第159 條之5 分別定有明文。又刑事訴訟法第159 條之
    2 所謂「具有較可信之特別情況」，應依陳述人於陳述時之
    「外部情況」是否具有可信性決定之，所謂「外部情況」係
    指就詢問有無出於不正方法、陳述是否出於非任意性、有無
    違反法定障礙事由期間不得詢問及禁止夜間詢問之規定、詢
    問時是否踐行應先告知義務、警詢筆錄所載與錄音或錄影內
    容是否相符等情，且必須依據陳述人之觀察、記憶、表達是
    否正確、陳述人有無虛偽陳述之動機，及對照同一待證事項
    之其他經過詰問證人之證述是否相同，有無矛盾之處而加以
    綜合決定（最高法院94年度臺上字第1653號判決意旨參照）
    。故丙○○、乙○○、甲○○雖同為本案被告，然公訴人援
    引各該被告於警詢及檢察官偵查中所為之陳述為其餘被告犯
    行之證據，則就各該被告而言，其餘被告之陳述無異屬「被
    告以外之人」之陳述，而為證人地位之證言，且丙○○、乙○○、甲○○於警詢及偵查中向檢察官所為之陳述，原則上
    屬審判外之陳述，故亦須檢視上開證述內容是否有前開得為
    證據之情形，合先敘明。經查：
（一）本件證人即共同被告丙○○、乙○○、甲○○分別於檢察
      官訊問時經具結後所為之證述，對本身以外之其餘被告而
      言；證人即查獲員警戊○○於檢察官訊問時經具結後所為
      之證述，對被告丙○○、乙○○而言，其性質雖均屬傳聞
      證據，惟本院審酌證人即共同被告丙○○自承係犯本件運
      輸第三級毒品愷他命犯行，並將所運輸原夾藏有第三級毒
      品愷他命之快遞包裹交付共同被告甲○○；證人即共同被
      告乙○○自承係於被告丙○○運輸第三級毒品愷他命之際
      同在現場之人；證人即共同被告甲○○自承於事實欄一所
      示時、地，曾搭乘蔡志和所駕駛之自用小客車，並受蔡志
      和所託下車領取被告丙○○所交付原夾藏有第三級毒品愷
      他命之快遞包裹；證人即航警局刑警隊人員警戊○○自陳
      係查獲本件運輸第三級毒品愷他命犯行之人，依渠等之陳
      述乃分別親身參與、見聞、經歷、查獲本件犯行，渠等證
      詞對認定犯罪事實之存否有其必要性，且證人丙○○、乙○○、甲○○、戊○○於檢察官偵查中，分別經檢察官諭
      知證人有具結之義務及偽證之處罰並命朗讀結文具結擔保
      其證言之真實性後，以證人身分，於檢察官面前完整、連
      續陳述其親身經歷，且查無違法取證之瑕疵存在，應無顯
      不可信之情形，依刑事訴訟法第159 條之1 第2 項之規定
      ，自均得為證據。
（二）至證人即共同被告丙○○、甲○○於警詢中所為證述，雖
      亦屬傳聞證據，惟該警詢過程查無違法取證之瑕疵存在，
      證人丙○○、甲○○於警詢中之證述係出於其自由意志。
      又被告乙○○對證人丙○○、甲○○於警詢時所為之證述
      ，在本院準備程序中經提示並告以要旨，對證據能力一節
      均表示無意見，且未於本案言詞辯論終結前聲明異議，本
      院審酌證人丙○○、甲○○之證詞，對認定犯罪事實之存
      否有其必要性，依刑事訴訟法第159 條之5 之規定，因認
      得為證據。另查，本院審理中業已傳喚丙○○到庭以證人
      身分作證，並准許被告乙○○對丙○○當庭及先前陳述進
      行詰問，此有本院審判筆錄在卷可考。即已賦予被告乙○○對於該證人對質詰問機會，因之，參諸刑事訴訟法159
      條規定之立法意旨原即在保障被告之對質詰問權以觀，證
      人丙○○於審判外之警詢中所為之證述既已經被告乙○○
      於本院審理中經交互詰問予以核實，則丙○○於審判外陳
      述與審判中之證述意旨相符之部分，其屬傳聞證據之瑕疵
      ，應已治癒，業可認非仍屬傳聞，而已無依該條規定排除
      之必要。
二、本件認定事實所引用之進口快遞貨物簡易申報單、ACS 快遞
    貨物送貨單、航空警察局安全檢查隊X 光檢查儀注檢貨物報
    告表、航空警察局安全檢查隊查獲涉嫌毒品危害防制條例毒
    品初步鑑驗報告單、交通部民用航空局航空醫務中心98年3
    月3 日航藥鑑字第0981040 號毒品鑑定書、內政部警政署刑
    事警察局98年4 月16日刑鑑字第0980032618號鑑定書、財政
    部臺北關稅局98年3 月3 日北遞移字第0980100028號函、臺
    北關稅局扣押貨物運輸工具收據及搜索筆錄、航空警察局安
    全檢查隊第8 組案件蒐證照片、交貨現場蒐證錄影畫面翻拍
    照片、扣案第三級毒品愷他命等證據，檢察官、被告2 人及
    其指定辯護人並未主張排除前開書證、物證之證據能力，且
    迄於本院言詞辯論終結前均未表示異議，本院審酌前開書證
    、物證並無證據證明係公務員違背法定程序所取得，其書證
    部分亦無刑事訴訟法第159 條之4 之顯有不可信之情況與不
    得作為證據之情形，且均與本案具關連性，是本件認定事實
    所引用之上開書證、物證等證據，均認有證據能力。
乙、認定犯罪事實之依據及理由
一、上揭犯罪事實，業據被告丙○○於警詢、檢察官訊問時及本
    院審理中自白不諱，核與證人即共同被告乙○○於警詢及檢
    察官訊問時、證人即查獲本案之航警局偵查員戊○○於檢察
    官訊問時及本院審理中證述情節相符，並有進口快遞貨物簡
    易申報單、ACS 快遞貨物送貨單、航空警察局安全檢查隊X
    光檢查儀注檢貨物報告表、航空警察局安全檢查隊查獲涉嫌
    毒品危害防制條例毒品初步鑑驗報告單、交通部民用航空局
    航空醫務中心98年3 月3 日航藥鑑字第0981040 號毒品鑑定
    書、財政部臺北關稅局98年3 月3 日北遞移字第0980100028
    號函、臺北關稅局扣押貨物運輸工具收據及搜索筆錄、航空
    警察局安全檢查隊第8 組案件蒐證照片、交貨現場蒐證錄影
    畫面翻拍照片等件在卷可稽。又本案為警查獲時所扣得如附
    表一所示夾藏於快遞包裹音響喇叭音箱夾層內之白色細晶體
    2 包，經送內政部警政署刑事警察局鑑定，認其外觀型態均
    相似，分別編號為A1、A2，隨機抽取編號A1鑑定，其結果為
    ：「（一）驗前總毛重2047.05 公克（包裝塑膠袋總重約53
    .38 公克）。（二）編號A1：1 、淨重995.58公克，取0.19
    公克鑑定用罄，餘995.39公克。2 、檢出三級毒品『愷他命
    』（Ketamine，又稱K 他命）成分。3 、純度約98％。（三
    ）依據抽測純度值，推估編號A1、A2均含愷他命之驗前總純
    質淨重約1953.79 公克。」，此有內政部警政署刑事警察局
    98年4 月16日刑鑑字第0980032618號鑑定書1 份在卷可稽，
    足認被告丙○○所運輸之物確為第三級毒品愷他命無疑。此
    外，復有被告用以與「阿正」、「阿正友人」聯絡運輸毒品
    事宜所用之SONY廠牌行動電話1 支及其內含之威寶電信公司
    門號0000000000號SIM 卡1 張、夾藏扣案毒品所用之音響喇
    叭1 組等物扣案足憑。足認被告丙○○前揭任意性自白與事
    實相符，應堪採信。綜上所述，本件事證明確，被告丙○○
    運輸第三級毒品犯行洵堪認定，應予依法論罪科刑。
二、查被告丙○○行為後，毒品危害防制條例部分條文業於98年
    5 月20日修正公布，同年11月20日施行（見臺灣高等法院98
    年6 月12日98年第3 次刑事庭庭長會議結論參照）。修正前
    毒品危害防制條例第4 條第3 項規定：「製造、運輸、販賣
    第三級毒品者，處五年以上有期徒刑，得併科新臺幣五百萬
    元以下罰金。」，修正後毒品危害防制條例第4 條第3 項則
    規定：「製造、運輸、販賣第三級毒品者，處五年以上有期
    徒刑，得併科新臺幣七百萬元以下罰金。」，並於同條例第
    17條第2 項增訂：「犯第4 條至第8 條之罪於偵查及審判中
    均自白者，減輕其刑。」就修正前後之規定綜合比較，以修
    正後之規定有利於被告丙○○，是依刑法第2 條第1 項但書
    之規定，自應整體適用有利於被告之修正後毒品危害防制條
    例規定處斷。
三、按愷他命（Ketamine，下稱愷他命）為毒品危害防制條例第
    2 條第2 項第3 款所規定之第三級毒品，未經許可不得擅自
    運輸，並經行政院公告為甲類第四項之管制進出口物品，而
    屬懲治走私條例第2 條所規定不得私運來臺之管制進出口物
    品，且依懲治走私條例第3 條之規定，走私進口之管制進出
    口物品者不得運送。又「運輸毒品罪祇以所運輸之毒品已實
    施運送為已足，並非以運扺目的地為完成犯罪之要件，換言
    之，區別該罪既遂、未遂之依據，應以已否起運為準，既已
    起運，構成該罪之輸送行為即已完成，不以達到目的地為既
    遂條件」，最高法院著有92年度臺上字第3096號判決可資參
    照。惟查，運輸毒品之罪責，雖於「毒品啟運」之時即成立
    ，然「運輸」係「犯罪行為之繼續」，並非「犯罪狀態之繼
    續」，故在運輸行為未全部完成前，如有第三人在運輸行為
    之繼續進行中，知悉並進而有所參與，自仍應依「運輸毒品
    」罪論處。本案被告丙○○固無須就「珠海人士」於98年3
    月3 日前之某時，自大陸珠害地區將本案夾藏有第三級毒品
    愷他命之包裹以航空快遞方式寄出至我國之毒品啟運行為，
    負「運輸既遂」之責，然被告丙○○在98年3 月3 日下午1
    時許，既已知悉其接收之快遞包裹是自國外運輸走私入臺之
    毒品，且亦前往提領，自須負相當罪責。再如後述，被告丙○○固未構成懲治走私條例第2 條第1 項私運管制物品進口
    罪，惟其明知其所收受提領之快遞包裹係自大陸珠海地區私
    運進口之毒品，而屬走私進口之管制物品，竟仍前往提領收
    受，自亦應就其運送走私管制物品之行為負其刑責。而本件
    之快遞包裹因於98年3 月3 日凌晨1 時許日業經航警局人員
    會同關稅局人員執行X 光檢查作業時發覺有異，當場拆封查
    獲而知悉犯罪，並經航警局刑警隊人員採取「控制下交付」
    之偵查作為，致被告丙○○已不能實際持有毒品，惟如前述
    ，該部分仍應構成「障礙未遂」，而非「不能未遂」。是核
    被告丙○○所為，係犯修正後毒品危害防制條例第4 條第5
    項、第3 項運輸第三級毒品未遂罪、懲治走私條例第3 條第
    2 項、第1 項運送走私管制物品未遂罪。公訴意旨認被告丙○○係犯運輸第三級毒品既遂罪容有誤會，惟僅涉及犯罪階
    段認定有誤，不生變更起訴法條之問題。被告丙○○與「阿
    正」、「阿正友人」、「珠海人士」及甲○○、蔡志和間，
    就上開運輸第三級毒品未遂犯行；被告丙○○與甲○○、蔡
    志和間，就上開運送走私管制物品未遂犯行，分別有犯意聯
    絡及行為分擔，各為共同正犯。被告丙○○以一運輸、運送
    屬走私管制物品之第三級毒品愷他命之行為，而觸犯上開2
    罪，係屬一行為觸犯數罪名之想像競合犯，應從一重以運輸
    第三級毒品罪處斷。公訴意旨雖未論及被告丙○○運送走私
    管制物品部分之犯行，然此部分與業已起訴並經論罪之運輸
    第三級毒品罪，具想像競合犯之裁判上一罪之關係，為起訴
    效力所及，本院自應併予審酌。又被告丙○○已著手實施運
    輸第三級毒品犯罪而未遂，爰依刑法第25條第2 項，減輕其
    刑。又被告丙○○就其所犯運輸第三級毒品罪，於偵查中及
    審判中均自白，應依修正後毒品危害防制條例第17條第2 項
    規定，減輕其刑，並遞減之。爰審酌被告丙○○運輸之第三
    級毒品愷他命淨重將近2 公斤，數量非少，如未為警察機關
    及時查獲，流入市面勢將加速毒品氾濫，對我國社會安寧秩
    序及國人身體健康之潛在危害至鉅，惟犯後始終坦承犯行，
    態度尚佳，並兼衡被告丙○○之犯罪動機、目的、手段、情
    節及所生危害等一切情狀，量處如主文所示之刑。
四、沒收部分：
（一）按「毒品危害防制條例第2 條第2 項規定，毒品依其成癮
      性、濫用性及對社會危害性分為四級，並就製造、運輸、
      販賣、意圖販賣而持有、以非法方法使人施用、引誘他人
      施用及轉讓等不同品項毒品之行為，分別定其處罰。至施
      用或持有第三、四級毒品，因其可罰性較低，故予除罪化
      ，僅就施用及持有第一、二級毒品科以刑罰。惟鑑於第三
      、四級毒品均係管製藥品，特於同條例第11條之1 明定無
      正當理由，不得擅自持有；第18條第1 項後段復規定查獲
      之第三、四級毒品，無正當理由而擅自持有者，沒入銷燬
      之。從而，依同條例第18條第1 項後段應沒入銷燬之毒品
      ，專指查獲之施用、持有第三、四級毒品而言；倘係查獲
      之製造、運輸、販賣、意圖販賣而持有、以非法方法使人
      施用、引誘他人施用或轉讓之第三、四級毒品，既屬同條
      例相關法條明文規定處罰之犯罪行為，即非該條項應沒入
      銷燬之範圍。又同條例第19條第1 項所定『供犯罪所用或
      因犯罪所得之物』，係指犯第4 條至第9 條、第12條、第
      13條或第14條第1 項、第2 項之罪所用或所得之物，不包
      括毒品本身在內，自不得為第三、四級毒品之沒收依據（
      以犯第四條第三項販賣第三級毒品罪為例，其供犯罪所用
      之物，當指『供販賣第三級毒品所用之物』而言；第三級
      毒品本身為販賣之標的，為遂行販賣該毒品使用之物，始
      屬『供犯罪《犯第四條第三項之販賣第三級毒品罪》所用
      之物』，其理至明）。同條例對於查獲之製造、運輸、販
      賣、意圖販賣而持有、以非法方法使人施用、引誘他人施
      用及轉讓第三、四級毒品之沒收，並無特別規定，如其行
      為已構成犯罪，則該毒品即屬不受法律保護之違禁物，應
      回歸刑法之適用，依刑法第38條第1 項第1 款之規定沒收
      之。」，最高法院著有95年度臺上字第4358號、95年度臺
      上字第911 號判決可資參照。扣案如附表一所示之第三級
      毒品愷他命驗餘淨重1993.48 公克，係被告丙○○犯運輸
      第三級罪所運輸之客體，揆諸前開說明，核屬違禁物，應
      依刑法第38條第1 項第1 款之規定，不論屬於被告所有與
      否，均宣告沒收（至鑑驗用罄之毒品，既已滅失，自無庸
      再予以宣告沒收）。
（二）另前開愷他命2 包，各係以1 個透明塑膠夾鍊袋包裹後分
      別夾藏於喇叭音箱內一節，有航空警察局安全檢查隊第8
      組案件蒐證照片在卷可稽，是該透明塑膠袋2 個（依鑑定
      書所載包裝塑膠袋總重約53.38 公克）及夾藏前開愷他命
      之音響喇叭音箱1 組，均為身在大陸地區珠某真實姓名年
      籍不詳之成年共同正犯所交運，足認該等物品均屬該名共
      同正犯所有，而供其與本案被告丙○○共同犯本案運輸第
      三級毒品犯罪所用之物，依共同正犯責任連帶原則，均應
      依毒品危害防制條例第19條第1 項之規定宣告沒收，又上
      開物品既均經扣案，在事理上即無全部或一部不能沒收之
      虞，故無依同條項之規定贅知「如全部或一部不能沒收時
      ，追徵其價額」之必要。
（三）末查，目前臺灣各家電信業者均認客戶於申請門號並取得
      SIM 卡後，即取得該SIM 卡之所有權，此有司法院97年5
      月6 日院臺廳刑一字第0970009760號函可稽。查被告丙○○與共同正犯「阿正」聯繫運輸第三級毒品愷他命犯行所
      用之之SONY廠牌行動電話1 支及其內含之威寶電信公司門
      號0000000000號SIM 卡1 張，均為丙○○所有，此業據被
      告丙○○供承在卷，且為供聯繫本件運輸第三級毒品愷他
      命犯罪所用之物，應依毒品危害防制條例第19條第1 項前
      段規定宣告沒收。又上開行動電話1 支及門號0000000000
      號SIM 卡1 張既均經扣案，在事理上即無全部或一部不能
      沒收之虞，故無依同條項之規定贅知「如全部或一部不能
      沒收時，追徵其價額」之必要。
（四）按毒品危害防制條例第19條規定，犯同條例第4 條至第9
      條、第12條、第19條或第14條第1 項、第2 項之罪者，其
      因犯罪所得之物，沒收之。所稱因犯罪所得之物，自以實
      際所得者為限，苟無所得或尚未取得者，自無從為沒收追
      繳之諭知（最高法院89年度臺上字第3434號判決意旨參照
      ）。查本件共同正犯「阿正友人」雖允諾被告丙○○此次
      運輸第三級毒品愷他命若交貨成功，則將給付被告1 萬5
      千元之報酬，惟被告丙○○嗣既為警查獲而尚未實際取得
      前開報酬，本院自不就此為沒收追繳之諭知。
丙、不另為無罪諭知部分
一、公訴意旨另略以：被告丙○○於事實欄一所為運輸之毒品愷
    他命，除係我國毒品危害防制條例第2 條第2 項第3 款規定
    之第3 級毒品，且屬我國行政院依據我國懲治走私條例第2
    條第4 項規定授權公告之「懲治走私條例管制物品及其數額
    」甲項第4 款所列之管制進出口物品，不得運輸及私運進口
    。而被告丙○○係於事實欄一所示98年3 月3 日前某不詳時
    間，該「珠海人士」在大陸珠海地區某不詳地點，將第三級
    毒品愷他命2 包夾藏於音響喇叭之音箱夾層內，並裝入品名
    「電腦配件」、收件人「邱鴻源」、聯絡電話「0000000000
    號」、收件地址「臺中市○○路○ 段29之3 號」之包裹，而
    自大陸珠海地區以航空快遞方式將該包裹寄至我國之前，即
    與「阿正」、甲○○、蔡志和等人基於私運管制物品進口之
    犯意聯絡，議定由丙○○依事實欄一所示方式領取上開以航
    空快遞包裹私運進口來臺之管制物品即第三級毒品愷他命，
    因認被告丙○○此部分係涉犯懲治走私條例第2 條第1 項之
    私運管制物品進口罪嫌云云。
二、按犯罪事實應依證據認定之，無證據不得認定犯罪事實。又
    不能證明被告犯罪者，應諭知無罪之判決，刑事訴訟法第15
    4 條第2 項、第301 條第1 項分別定有明文。經查：按「私
    運管制物品進口、出口逾公告數額者，處七年以下有期徒刑
    ，得併科新臺幣三百萬元以下罰金。」，懲治走私條例第2
    條第1 項定有明文，查愷他命（Ketamine，下稱愷他命）業
    經行政院公告為甲類第四項之管制進出口物品，而屬該條款
    所稱不得私運來臺之管制進出口物品。按該條所謂所謂進口
    ，係指由國外或自大陸地區私運管制物品，進入臺灣地區而
    言；其輸入之既遂與未遂，又以是否已進入國界為標準（最
    高法院40年3 月19日民刑庭總會決議意旨參照）。經查，本
    件由「珠海人士」自大陸珠海地區以航空快遞方式所寄出，
    內藏第三級毒品愷他命之快遞包裹，於98年3 月3 日凌晨1
    時許，即已運抵桃園縣大園鄉○○○路1 之8 號「臺灣桃園
    國際機場華儲快遞貨物進口專區」而進入我國國境，揆諸上
    開解釋，此部分私運管制物品進口之行為業已既遂。惟被告
    丙○○就前段業已既遂之私運管制物品進口犯行，實查無任
    何犯意聯絡及行為分擔之情，而被告丙○○係於上開私運管
    制物品進口犯行既遂後，始於同日下午1 時許接獲「阿正」
    及「阿正友人」之電話，而為之運輸該走私進口入臺之第三
    級毒品愷他命，因刑法並無處罰事後共犯之規定，故丙○○
    於本件扣案之第三級毒品愷他命經私運進口後，始代為運輸
    第三級毒品愷他命之行為，自無從構成懲治走私條例第2 條
    第1 項私運管制物品進口罪（臺灣高等法院暨所屬法院66年
    11月04日66年度法律座談會意旨參照）。惟公訴人認被告丙○○此部分如成立犯罪，則與前開經本院論罪科刑之運輸第
    三級毒品罪，具想像競合犯之裁判上一罪關係，爰不另為無
    罪之諭知。
丁、無罪部分
一、公訴意旨另略以：被告乙○○於事實欄一所示時、地，與被
    告丙○○、甲○○、「阿正」共同基於運輸第三級毒品愷他
    命及私運管制物品進口之犯意聯絡，於98年3 月3 日下午1
    時許，由乙○○將其所有之車牌號碼1395-SB 號自用小客車
    借與被告丙○○，並陪同丙○○依「阿正」之來電指示分別
    前往臺中市○○路近崇德路口之麥當勞、臺中市○○路與崇
    德路之洲際棒球場等地，嗣並與丙○○一同前往臺中市○○
    路○ 段與環中路1 段路口「好士多家俱」後方領取由「珠海
    人士」自大陸珠海地區以快遞方式運輸進口入臺夾藏有第三
    級毒品愷他命之快遞包裹1 件，而由丙○○下車領取貨物，
    乙○○則留於車上副駕駛座等待，因認被告乙○○涉犯毒品
    危害防制條例第4 條第3 項之運輸第三級毒品罪及懲治走私
    條例第2 條第1 項之私運管制物品進口罪嫌云云。
二、按犯罪事實應依證據認定之，無證據不得認定犯罪事實；不
    能證明被告犯罪者，應諭知無罪之判決，刑事訴訟法第154
    條第2 項、第301 條第1 項分別定有明文。又事實之認定，
    應憑證據，如未能發現相當證據，或證據不足以證明，自不
    能以推測或擬制之方法，為裁判基礎（最高法院40年臺上字
    第86號判例意旨參照）；另認定犯罪事實所憑之證據，雖不
    以直接證據為限，間接證據亦包括在內，然而無論直接證據
    或間接證據，其為訴訟上之證明，須於通常一般之人均不致
    有所懷疑，而得確信其為真實之程度者，始得據為有罪之認
    定，倘其證明尚未達到此一程度，而有合理之懷疑存在而無
    從使事實審法院得有罪之確信時，即應由法院為諭知被告無
    罪之判決（最高法院76年臺上字第4986號判例意旨參照）。
    經核公訴意旨認被告乙○○涉犯前揭罪嫌，無非係以證人即
    共同被告丙○○於警詢以迄本院審理中、證人戊○○於檢察
    官訊問時及本院審理中之證述，及進口快遞貨物簡易申報單
    、ACS 快遞貨物送貨單、航空警察局安全檢查隊X 光檢查儀
    注檢貨物報告表、航空警察局安全檢查隊查獲涉嫌毒品危害
    防制條例毒品初步鑑驗報告單、交通部民用航空局航空醫務
    中心98年3 月3 日航藥鑑字第0981040 號毒品鑑定書、內政
    部警政署刑事警察局98年4 月16日刑鑑字第0980032618號鑑
    定書、財政部臺北關稅局98年3 月3 日北遞移字第09801000
    28號函、臺北關稅局扣押貨物運輸工具收據及搜索筆錄、航
    空警察局安全檢查隊第8 組案件蒐證照片、交貨現場蒐證錄
    影畫面翻拍照片、扣案如附表一所示第三級毒品愷他命等件
    ，為其主要論據。
三、訊據被告乙○○固坦承有於98年3 月3 日下午1 時許，將其
    所有之車牌號碼1395-SB 號自用小客車借與被告丙○○，並
    陪同丙○○前往臺中市○○路近崇德路口之麥當勞、臺中市
    ○○路與崇德路之洲際棒球場等處，嗣並與丙○○一同前往
    臺中市○○路○ 段與環中路1 段路口「好士多家俱」後方，
    而於丙○○下車領取快遞包裹1 件時，其留坐於車上副駕駛
    座等待之事實，惟否認有何運輸第三級毒品愷他命及私運管
    制物品進口之犯行，辯稱：我於98年3 月3 日下午12點多將
    近1 點時，在臺中市○○○路與美村南路路口的「貝士特網
    咖」見到丙○○。丙○○說要去找朋友談在賭場做雜工的事
    ，有人要介紹工作給他，我就將車子借給丙○○，我因為無
    聊，而且我20幾歲時有在賭場打過工，對賭場的生態比較熟
    悉，應該可以幫上忙，所以也跟著丙○○一起去。丙○○所
    說在98年3 月3 日和「阿正」聯絡的第1 通、第2 通電話，
    我沒有聽到丙○○和「阿正」在電話裡有談到幫「阿正」領
    貨的事。丙○○在車上和「阿正」講第2 通電話時，我聽到
    丙○○說他已經到麥當勞，結果「阿正」和電話裡的人有說
    要改約定地點，改的地點我沒有聽到。後來我在車上看見丙○○有接了一通電話，對方叫他去領東西，他本來質問對方
    為何自己不去，對方不知道說什麼，他後來就去了。當天抵
    達「好士多家俱」路口時，丙○○叫我在車上等一下，坐在
    副駕駛座，結果警方就上前表明身分並逮捕我。我不認識「
    阿正」，整個過程到底發生什麼事我根本不清楚，我只是單
    純把車借給丙○○，並和他一起去找朋友等語在卷。經查：
（一）本案查無任何積極事證足認被告乙○○於「珠海人士」於
      98年3 月3 日前之某時，自大陸珠害地區將本案夾藏有第
      三級毒品愷他命之包裹以航空快遞方式寄出而運輸、私運
      至我國之前，即已知悉此情，並與該「珠海人士」就上開
      運輸第三級毒品及私運管制物品進口犯行有何犯意聯絡及
      行為分擔之情，是此部分自無從認被告乙○○有何犯罪行
      為存在。
（二）再者，證人即共同被告丙○○於警詢以迄本院審理中，均
      始終證述被告乙○○對其於案發當時係替「阿正」領取毒
      品一事毫不知情，並於警詢中證稱：「98年3 月3 日下午
      1 時許，『阿正』打電話給我，約我到臺中市○○路近崇
      德路口的麥當勞，要我到那裡時打電話給他，我到後打給
      他，他又要我到環中路與崇德路口體育場，我到達後沒見
      到他，我再次打電話給他，我問他是不是『阿正』，他說
      他不是『阿正』，並告訴我『阿正』在搭飛機，沒空領東
      西，要我幫他領東西，並告訴我要領貨物的貨號及司機電
      話，要我直接與司機聯絡領貨。」等語；檢察官訊問時及
      本院審理中證稱：「『阿正』打第1 通電話給我時，我人
      在『貝士特網咖』，乙○○在我旁邊，『阿正』是說要和
      我談事情，因為『阿正』之前有告訴過我，如果有賭場打
      雜的工作會介紹我去做，當時我以為『阿正』是要幫我介
      紹賭場的工作，我就向乙○○借車，我跟乙○○說要去找
      朋友談賭場打雜或是一起合資賭場的事，要去臺中市○○
      路靠近崇德路口的麥當勞。因為乙○○對賭場生態比較熟
      ，而且乙○○下午要回臺中西屯的公司，我想如果時間允
      許就可以順道載乙○○過去。當天第1 通、第2 通電話都
      沒有談到要領毒品的事。有談到要領貨的第3 通電話，我
      是到了查獲地點後在車外講的，所以我與對方的通話內容
      ，乙○○沒有聽到。乙○○對於我當天幫『阿正』等人領
      毒品的事情完全不知情。」等語甚詳。經查，證人丙○○
      上開所證其於案發當日下午，與「阿正」或「阿正友人」
      電話聯繫之次數共計3 次，前2 次通話內容均僅在約定會
      面地點，而未曾論及委由證人丙○○代為領取貨物之事一
      情，核與被告乙○○所辯於被告丙○○當日與對方聯繫之
      前2 通電話中，均未曾提及有何領取貨物一事乙節相符，
      是被告乙○○此部分所辯，堪信為真。而本案證人即共同
      被告丙○○係於第3 次通話中，經「阿正友人」要求後，
      始同意代領夾藏毒品之快遞包裹，在此之前丙○○甚且毫
      不知悉有何代領貨物一事，此復據證人丙○○陳明在卷。
      是殊無從僅以案發當日被告丙○○於接獲「阿正」第1 通
      來電相約見面後，即向被告乙○○借用車輛，而被告乙○○亦確實將其所有之車輛借與證人丙○○，並陪同丙○○
      一同前往約定地點訪友一情，即認被告乙○○自斯時起即
      就證人丙○○嗣後領取夾藏第三級毒品愷他命之快遞包裹
      一事，有何犯意聯絡或行為分擔之情，其理自明。
（三）至證人丙○○固一度證稱「談論到要領取毒品的第3 通電
      話，我是在查獲地點下車後在車外講的，乙○○沒有聽到
      」云云。惟查，證人丙○○於警詢中業已證述：「我當時
      有在電話中問對方（即前述之「阿正友人」）為何不自己
      去幫『阿正』領貨，當時乙○○也有聽到，但是對方說他
      沒空去領。」等語明確，且被告乙○○於檢察官訊問時亦
      供稱：「丙○○接了一通電話，對方叫他去領東西，他本
      來質問對方說為何自己不去，對方不知道說什麼，後來他
      就去了。」等語綦詳。是證人丙○○與「阿正友人」談論
      領貨事宜之該通電話，被告乙○○確曾在旁聽聞一節，至
      為明確。惟查，被告乙○○僅得自丙○○與「阿正友人」
      之對話中，查悉丙○○受他人之託「代領貨物」，惟查無
      任何積極事證足認被告乙○○就丙○○與「阿正友人」所
      談論之貨物確為毒品一節有何認識，再者，本件亦查無任
      何事證足認證人丙○○曾將其受「阿正友人」之託所代領
      之貨物係屬毒品一事告知被告乙○○，是難認被告乙○○
      就證人丙○○受託領取夾藏第三級毒品愷他命之快遞包裹
      一節，有何犯意聯絡存在。況且，證人丙○○與被告乙○○前往約定地點即「好士多家俱」途中，係由被告丙○○
      駕駛車輛，而2 人抵達「好士多家俱」附近領貨地點時，
      亦係由證人丙○○下車簽收並領取上開快遞包裹，被告乙○○僅坐於車內副駕駛座等待，是被告乙○○就證人丙○○領取夾藏第三級毒品愷他命之快遞包裹之過程，全無任
      何行為之參與。是本案既無實證足認被告乙○○與證人丙○○及「阿正」等人，就本案運輸第三級毒品之犯罪有何
      犯意聯絡、行為分擔之情，自不得僅以被告乙○○於被告
      丙○○領取夾藏毒品之包裹時亦同在現場一節，即驟認被
      告乙○○有何共同運輸第三級毒品犯行。
四、綜上所述，公訴人所提出之證據尚無足證明被告乙○○有何
    運輸第三級毒品愷他命及私運管制物品進口犯行。此外，本
    院復查無其他積極證據足資證明被告乙○○確有公訴人所指
    上開犯行，此部分核屬不能證明被告乙○○犯罪。揆諸首揭
    法條、判例要旨及說明，應諭知被告乙○○無罪之判決，以
    昭審慎。
據上論斷，應依刑事訴訟法第299 條第1 項前段、第301 條第1
項，修正後毒品危害防制條例第4 條第3 項、第5 項、第17條第
2 項，毒品危害防制條例第19條第1 項，懲治走私條例第3 條第
2 項、第1 項、第11條、第12條，刑法第11條前段、第2 條第1
項但書、第28條、第25條第2 項、第55條、第38條第1 項第1 款
，判決如主文。
本案經檢察官吳美文到庭執行職務。
中    華    民    國    98    年    12    月    8     日
                  刑事第十一庭審判長法  官  蔡榮澤
                                    法  官  汪曉君
                                    法  官  林蕙芳
以上正本證明與原本無異。
如不服本判決應於收受判決後10日內向本院提出上訴書狀，並應
敘述具體理由。其未敘述上訴理由者，應於上訴期間屆滿後20日
內向本院補提理由書( 均須按他造當事人之人數附繕本) 「切勿
逕送上級法院」。
                                    書記官  莊凱男
中    華    民    國    98    年    12    月    17    日
附表一：
┌──┬────────┬──────────────┐
│編號│扣案物名稱      │備註                        │
├──┼────────┼──────────────┤
│ 一 │第三級毒品愷他命│驗餘淨重共1993.48 公克      │
│    │2包             │                            │
└──┴────────┴──────────────┘
附表二：
┌──┬───────┬──────┬────────┐
│編號│扣案物名稱    │數量        │備註            │
├──┼───────┼──────┼────────┤
│ 一 │音響喇叭      │1組         │「珠海人士」所有│
│    │              │            │供其與被告丙○○│
│    │              │            │共同犯本件運輸第│
│    │              │            │三級毒品愷他命之│
│    │              │            │罪所用之物。    │
├──┼───────┼──────┼────────┤
│ 二 │SONY廠牌行動電│1支         │丙○○所有供其犯│
│    │話            │            │本件運輸第三級毒│
│    │              │            │品愷他命之罪，與│
│    │              │            │共同正犯「阿正」│
│    │              │            │、「阿正友人」聯│
│    │              │            │絡運輸第三級毒品│
│    │              │            │愷他命事宜所用之│
│    │              │            │物。            │
├──┼───────┼──────┼────────┤
│ 三 │威寶電信門號09│1張         │丙○○所有供其犯│
│    │00000000號SIM │            │本件運輸第三級毒│
│    │卡            │            │品愷他命之罪，與│
│    │              │            │共同正犯「阿正」│
│    │              │            │、「阿正友人」聯│
│    │              │            │絡運輸第三級毒品│
│    │              │            │愷他命事宜所用之│
│    │              │            │物。            │
├──┼───────┼──────┼────────┤
│ 四 │盛裝如附表一所│2個         │1 、空包裝重53.3│
│    │示第三級毒品愷│            │8 公克。        │
│    │他命2 包所用之│            │2 、「珠海人士」│
│    │塑膠袋        │            │所有供其與被告陳│
│    │              │            │啟華共同犯本件運│
│    │              │            │輸第三級毒品愷他│
│    │              │            │命之罪所用之物。│
└──┴───────┴──────┴────────┘
附錄法條：
毒品危害防制條例第4條
製造、運輸、販賣第一級毒品者，處死刑或無期徒刑；處無期徒
刑者，得併科新臺幣 2 千萬元以下罰金。
製造、運輸、販賣第二級毒品者，處無期徒刑或 7 年以上有期
徒刑，得併科新臺幣 1 千萬元以下罰金。
製造、運輸、販賣第三級毒品者，處 5 年以上有期徒刑，得併
科新臺幣 7 百萬元以下罰金。
製造、運輸、販賣第四級毒品者，處 3 年以上 10 年以下有期
徒刑，得併科新臺幣 3 百萬元以下罰金。
製造、運輸、販賣專供製造或施用毒品之器具者，處 1 年以上
7 年以下有期徒刑，得併科新臺幣 1 百萬元以下罰金。
前五項之未遂犯罰之。
毒品危害防制條例第17條
犯第 4 條至第 8 條、第 10 條或第 11 條之罪，供出毒品來源
，因而查獲其他正犯或共犯者，減輕或免除其刑。
犯第 4 條至第 8 條之罪於偵查及審判中均自白者，減輕其刑。
毒品危害防制條例第19條
犯第 4 條至第 9 條、第 12 條、第 13 條或第 14 條第 1 項
、第 2 項之罪者，其供犯罪所用或因犯罪所得之財物，均沒收
之，如全部或一部不能沒收時，追徵其價額或以其財產抵償之。
為保全前項價額之追徵或以財產抵償，得於必要範圍內扣押其財
產。
犯第 4 條之罪所使用之水、陸、空交通工具沒收之。
懲治走私條例第3條
運送、銷售或藏匿前條第 1 項之走私物品者，處 5 年以下有期
徒刑、拘役或科或併科新臺幣 150 萬元以下罰金。
前項之未遂犯罰之。
懲治走私條例第11條
走私行為之處罰，海關緝私條例及本條例無規定者，適用刑法或
其他有關法律。
懲治走私條例第12條
自大陸地區私運物品進入臺灣地區，或自臺灣地區私運物品前往
大陸地區者，以私運物品進口、出口論，適用本條例規定處斷。

司法院資訊處製作；財團法人民間司法改革基金會備份。
